【裁判字號】    97,訴,3286
【裁判日期】    971222
【裁判案由】    清償借款
【裁判全文】
臺灣臺北地方法院民事判決              97年度訴字第3286號
原      告    中國信託商業銀行股份有限公司
法定代理人    己○○
訴訟代理人    丁○○
              丙○○
              甲○○
被      告    乙○○
上列當事人間請求清償借款事件，本院於民國97年11月24日言詞
辯論終結，判決如下：
    主      文
被告應給付原告新臺幣壹佰貳拾肆萬貳仟伍佰壹拾元，及自民國
九十四年十月二十九日起至清償日止，按年息百分之八點三七計
算之利息，並自民國九十四年十一月三十日起至清償日止，逾期
在六個月以內者，按上開利率百分之十，逾期超過六個月者，按
上開利率百分之二十計算之違約金。
訴訟費用由被告負擔。
    事實及理由
壹、程序方面：
    按當事人得以合意定第一審管轄法院。但以關於由一定法律
    關係而生之訴訟為限。前項合意，應以文書證之，民事訴訟
    法第24條定有明文。查本件依兩造簽訂借據約定書第12條約
    定，合意以本院為涉訟時之第一審管轄法院，是以原告向本
    院提起本件訴訟，核與首揭規定，尚無不合，合先敘明。
貳、實體方面：
一、原告主張：借款人戊○○於民國87年7 月27日邀同被告為連
    帶保證人，向伊借款新臺幣（下同）350 萬元，約定自87年
    8 月29日起至107 年8 月29日止分期清償，利息按伊基本放
    款利率加碼0.35% 機動計算（現為8.37%） ，如未按期攤還
    本息，除按上開利率計息外，逾期在六個月以內者按上開利
    率10% ，逾期超過六個月者則按上開利率20% 給付違約金，
    並約定如有停止付款或拒絕承兌或付款者，或有任一宗債務
    不依約清償本息時，債務視為全部到期，詎戊○○自94年10
    月28日起即未依約償還，尚欠本金1,242,510 元及自94年10
    月29日起按年息8.6%計算之利息及違約金未予清償，為此請
    求被告負清償責任；並聲明：如主文所示。
二、被告則以：系爭借據上之簽名非伊親筆簽名，系爭借據應是
    借款人即伊配偶戊○○生前刻意隱瞞伊，找人代簽，且對保
    時找人頂替，伊不知道有此筆借款債務，不必負擔債務，伊
    配偶90年過世後，是誰代為還款伊不清楚等語，資為抗辯；
    並聲明：原告之訴駁回。
三、兩造不爭執之事項：
(一)、戊○○於87年7 月27日與原告簽立系爭借據，向原告借貸35
    0 萬元，約定借款期間為87年8 月29日至107 年8 月29日，
    迄今尚欠如主文所示金額未清償，業據原告提出借據影本、
    放款帳戶利率查詢、放款帳戶還款交易明細等件附卷為憑。
(二)、戊○○已於90年2月23日過世，有戶籍謄本在卷可參。
四、兩造之論述及主要爭點：原告主張被告在系爭借據上簽名蓋
    章同意擔任連帶保證人，應本於連帶保證關係對於系爭借款
    負清償之責等語，惟被告否認有簽立該借據，並否認簽名之
    真正，是本件兩造所爭執者為系爭借據上被告之簽名是否真
    正？茲分述如下：
(一)、按當事人主張有利於己之事實者，就其事實有舉證之責任，
    民事訴訟法第277 條定有明文，又同法第357 條規定，私文
    書應由舉證人證其為真正，但他造於其真正無爭執者，不在
    此限，若欲依同法第358條第1項規定，推定私文書之真正者
    ，則須本人或其代理人就其於文書上所為簽名、蓋章或指印
    不爭執為真正時，或有法院或公證人之認證者，方可據以推
    定私文書之真正。被告業已否認於系爭借據連帶保證人欄上
    簽名，揆諸前開說明，原告欲主張有此項債權存在，自須負
    起舉證之責。
(二)、本院依原告之聲請，將系爭借據上「乙○○」簽名，與被告
    當庭簽名20遍、被告自承為其親簽之97年6 月9 日民事訴訟
    答辯狀、合作金庫銀行印鑑卡、郵政存簿儲金立帳申請書、
    、被告任職合正科技股份有限公司之人事資料、97年6 月16
    日及97年7 月16日報到單原本送法務部調查局鑑定筆跡，經
    該局以歸納分析、特徵比對法鑑定後，認系爭借據「乙○○
    」簽名與被告上開親簽文件字跡之筆跡筆劃特徵相同，有該
    局97年10月24日調科貳字第09700425520 號鑑定書附卷可稽
    ，被告亦對法務部調查局鑑定結果表示沒有意見（見97年11
    月24日言詞辯論筆錄），堪證原告所提借據上「乙○○」之
    簽名為被告所為，被告否認其於借據上簽名，並辯稱該簽名
    為他人仿冒云云，應不足採。
(三)、末按消費借貸之借用人應於約定期限內，返還與借用物種類
    、品質、數量相同之物，民法第478 條前段定有明文。又所
    謂連帶保證，係指保證人與主債務人就債務之履行，對於債
    權人各負全部給付之責任者而言，是連帶保證債務之債權人
    得同時或先後向保證人為全部給付之請求。查戊○○向原告
    借款未依約清償，喪失期限利益，視為全部到期，而被告係
    上開借款之連帶保證人，應負連帶保證之債務，揆諸前開說
    明，被告應就系爭借款債務負清償責任。
五、綜上，原告依消費借貸及連帶保證之法律關係，請求被告給
    付如主文所示本金、利息與違約金，為有理由，應予准許。
六、本案事證已臻明確，兩造其餘主張、陳述暨攻擊防禦方法，
    經本院審酌後，認與本案判斷結果無影響，均毋庸再予一一
    審酌，附此敘明。
七、綜上所述，本件原告之訴為有理由，依民事訴訟法第78條，
    判決如主文。
中    華    民    國    97    年    12    月    22    日
                  民事第四庭    法  官  鄧德倩
以上正本係照原本作成
如對本判決上訴，須於判決送達後20日內向本院提出上訴狀
中    華    民    國    97    年    12    月    22    日
                                書記官  林孔華


司法院資訊處製作；財團法人民間司法改革基金會備份。
